臺灣屏東地方法院刑事判決　　　　　　　93年度訴緝字第26號
公　訴　人　臺灣屏東地方法院檢察署檢察官
被　　　告　丙○○　男　38歲.
指定辯護人　本院公設辯護人丁○○
上列被告因違反毒品危害防制條例案件，經檢察官提起公訴（91
年度偵字第6466號），本院判決如下：
    主  文
丙○○無罪。
    理  由
一、公訴意旨略以：被告丙○○基於概括犯意，自民國91年間起
    至同年10月底止，在屏東縣恆春鎮○○路石光巷22弄12號及
    其他不詳地點，連續多次販賣第1 級毒品海洛因予甲○○、
    乙○○等人，於同年11月26日下午16時40分許，為警在恆春
    鎮○○路石光巷22弄12號查獲，並扣得第1 級毒品海洛因49
    ‧7 公克、第2 級毒品安非他命37‧5 公克、分裝鏟4 支及
    夾鏈袋200 只，案經屏東縣警察局屏東分局報請偵辦，因認
    被告涉犯毒品危害防制條例第4 條第1 項之販賣第一級毒品
    罪嫌等語。
二、按犯罪事實應依證據認定之，無證據不得認定其犯罪事實；
    又不能證明被告犯罪者，應諭知無罪之判決，刑事訟訴法第
    154 條第2 項、第301 條第1 項分別定有明文。次按認定不
    利於被告之事實，須依積極證據，苟積極證據不足為不利於
    被告事實之認定時，被告之抗辯或反證縱屬虛偽，仍不能以
    此資為積極證據應予採信之理由，即應為有利於被告之認定
    ，更不必有何有利之證據；又事實之認定，應憑證據，如未
    能發現相當之證據，或證據不足以證明，自不能以推測或擬
    制之方法，以為裁判之基礎；且認定犯罪事實所憑之證據，
    無論直接或間接證據，其為訴訟上之證明，須達於通常一般
    之人均不致有懷疑，而得確信其為真實之程度者，始得據為
    有罪之認定，倘其證明尚未達到此一程度，而有合理之懷疑
    存在時，尚難為有罪之認定基礎（最高法院30年上字第482
    號、30年上字第816 號、40年台上字第86號、76年台上字第
    4986號判例參照）。再按犯施用毒品之罪，供出毒品來源，
    因而破獲者，得減輕其刑，毒品危害防制條例第17條定有明
    文。施用毒品者之該項供述，固非絕無證據能力，但為防範
    其作利己損人之不實供述，自須擔保該項供述之真實性，始
    得作為判斷之依據，故事實審法院必須調查其他證據，以資
    審認，必至因其他證據之證明力已可確信該項供述為真實而
    無合理之懷疑時，始得據為對他人不利之認定（最高法院89
    年度台上字3618號判決、88年台上字6918號判決、87年度台
    上字3525號判決足資參酌）。
三、公訴人認被告丙○○涉有販賣第一級毒品犯行，其理由無非
    以：證人甲○○及乙○○在警詢及檢察官偵查中證（指）述
    ；及扣案上開海洛因之數量非少，若謂僅供自己施用，顯與
    常情不符，為其論據。
四、訊據被告堅詞否認有販賣海洛因之犯行，辯稱：扣案之海洛
    因、安非他命、分裝鏟、空夾鏈袋等物，係伊所有，供己施
    用，並未販賣海洛因予甲○○、乙○○等語。經查：
  (一)證人甲○○雖於本院審理時證述曾向被告購買毒品海洛因等
    語，惟其於91年10月30日警詢中先陳述：伊向綽號「岳仔」
    之男子以每2 公克新台幣（下同）2,000 元之代價購得等語
    （見本案警卷第24頁）；嗣於同日警詢時復供稱：伊向綽號
    「岳仔」之男子購買3 次毒品，均購買海洛因，每次購買「
    半錢」（經換算為1.875 公克），價格約新台幣7,000 元，
    每次交易地點不定，均由「岳仔」選定，最後一次即10月28
    日伊係至「岳仔」家購買毒品等語（見本案警卷第25頁），
    其於警詢中先後2 次供稱向被告購買海洛因之價格顯不相當
    ；又其於91年10月31日檢察官內勤（91年內勤字第1 號）訊
    問時復改稱：伊沒有向丙○○買過毒品，只有向丙○○要過
    一些，是林稟善要伊幫忙向丙○○購買安非他命及海洛因，
    伊幫林稟善向丙○○買過4 次，海洛因1 包是1,000 元等語
    （見本案91年度偵字第6466號偵查卷第79頁）；另於本院審
    理時又證稱：伊只有向被告買過1 次海洛因，其他2 次是伊
    跟丙○○要等語（見92年度訴字第552 號本院卷第64頁），
    復於同日審理中證稱：「檢察官問：在偵查中陳述有幫林稟
    善向被告購買4 次毒品？）伊幫林稟善向被告購買過毒品1
    次等語（見同上本院卷第66頁），故經檢察官再次詰問時又
    改稱：「（檢察官問：所以你總共向被告購買毒品2 次，1
    次是數量半錢，價格7000元；第2 次購買是幫林稟善購買？
    ）是的」等語（見同卷第67頁），互核其警詢、偵查及本院
    審理時之證（供）述其向被告購買或係代林稟善向被告購買
    毒品之次數反覆不一，若依證人甲○○所述，其與被告交易
    毒品之次數非多，倘真有交易之情，為何其先後所述向被告
    購買或係代林稟善向被告購買毒品之次數顯不一致且先後所
    述價格亦不相當。再者，經本院調閱本院92年度訴字第52 9
    號被告甲○○違反毒品危害防制條例案件全卷，證人甲○○
    91年10月30日之警詢筆錄，係因其餘91年10月29日遭警在恆
    春鎮○○路31號其房間內查獲海洛因1 包、空夾鏈袋31只等
    物，因而製作筆錄，且員警於警詢中詢問甲○○「據案外人
    林稟善於警詢筆錄中供稱：他總共向你購買毒品安非他命約
    5 至6 次，最後1 次（即91年10月29日）因他要向你購買安
    非他命時，你身上沒有安非他命，所以先拿海洛因給他」、
    「林稟善供稱：該海洛因係91年10月29日12時30分至你家向
    你所購得」等情後（見92年度訴字第529 號案件之警卷第26
    頁至27頁），其方答稱：不屬實，伊並沒有販賣，是林稟善
    主動拿1,000 元給伊，叫伊幫忙購買後，伊才叫林稟善來伊
    家拿，伊是以1,000 元之價格向丙○○購得1 公克之海洛因
    等語（見同上警卷第29頁、第30頁），且於檢察官內勤訊問
    復供稱：伊沒有販賣毒品，丙○○有販賣，是丙○○把扣案
    物品放在伊這裡等語（見92年度訴字第529 號案件之91年度
    他字第569 號偵查卷），而其所涉上開販賣毒品罪嫌，亦經
    檢察官以92年度偵字第2998號提起公訴，並經本院判處甲○○轉讓第一級毒品及連續轉讓第二級毒品確定在卷，是證人
    甲○○本身因案外人林稟善之供詞而涉有販賣第一級毒品之
    罪嫌，故其對於毒品來源之證述，是否有推諉予被告之嫌，
    尚待推敲，自無從僅憑其顯有瑕疵之證言，即認定被告有前
    開犯行。
  (二)另證人乙○○雖於偵查中證稱：伊於91年10月10日在屏東縣
    恆春鎮某處圓環向「岳仔」購買過1 次毒品，買了3,000 元
    ，「岳仔」分成3 包交給伊等語（見本案偵查卷第71頁），
    核與其於警詢中證述之情形相符（見本案警卷第34頁）；惟
    其偵查中原先證稱：不認識丙○○及綽號「岳仔」之人等語
    ，經檢察官訊問「你在去年（91年）10月因毒品案件警方問
    你毒品何來，你說是向『岳仔』買的，有無此事（提示筆錄
    ）」後，方改稱：「有的」等語，並證述上情（見本案偵查
    卷第70頁、71頁）；又其於本院92年度訴字第641 號被告乙○○違反毒品危害防制條例案件警詢中自承：從91年5 月13
    日至92年3 月19日止，共向綽號「堂仔」購買過10餘次，每
    次購買1,000 元，均是在車城鄉福安宮附近遇到後向其購買
    等語（見92年度訴字第641 號案件警卷第3 頁），業據本院
    調閱前開卷宗核閱無訛，是其證述向被告購買毒品一節，又
    與其先前自身施用毒品案件中，供稱同一期間購買毒品之對
    象未符，況因其於審理期日前已死亡（見92年訴字第552 號
    本院卷第43頁、第44頁），無從到庭接受交互詰問，是其證
    詞是否可信，尚屬有疑，故亦難以證人乙○○前開之證述，
    為不利於被告之認定。
  (三)又被告被查獲時雖持有海洛因2 包（驗後合計淨重48‧27公
    克、包裝重1.48公克，見偵查卷附法務部調查局調科壹字第
    240002505 號鑑定通知書）。然被告於本次遭查獲後，驗尿
    結果嗎啡陽性反應，惟因施用毒品經本院以91年度訴緝字第
    46號判處有期徒刑1 年1 月確定，故其本次施用第一級毒品
    犯行，經臺灣屏東地方法院檢察署檢察官以92年度毒偵字第
    964 號因曾經於決確定為不起訴處分確定，此有上開不起訴
    處分書、判決書在卷可憑（見本案偵查卷第16至第20頁、本
    院卷第86頁），足認其本身有施用第一級毒品之習慣，故其
    持有海洛因亦屬常情，雖扣得之海洛因數量非少，然因毒品
    取得困難，為避免多次少量購買，易增被查緝之風險，故一
    次囤積多量毒品之作法，非不可能，況扣案之海洛因係2 大
    包裝，並未分裝為小包，且未查扣有磅秤、帳冊等物，故尚
    難因查扣之毒品數量非少，即遽被告有販賣第一級毒品海洛
    因之犯行，至夾鏈袋價值微薄，以小額金錢購買，即可購得
    大量分裝袋，便於平時藏放或攜帶，故雖扣得200 只夾鏈袋
    ，亦難認供販賣所用，而分裝鏟為一般施用毒品者經常使用
    之物，更難認分裝鏟4 支係販賣毒品所用，是以上開扣案物
    均非適為被告販賣毒品之證據。
五、綜上所述，檢察官所憑以認定被告涉犯販賣第一級毒品犯行
    之論據，均不能證明被告確實涉犯本件犯行。此外，復查無
    其他積極證據足資認定被告涉犯公訴意旨所認之販賣第一級
    毒品罪嫌，是在被告否認又無其他積極證據足以證明被告有
    販賣第一級毒品犯行之情況下，揆諸上揭法條規定及說明，
    依法應為無罪之諭知。另被告上開持有第一級毒品犯行，雖
    與販賣第一級毒品犯行具有吸收之實質上一罪關係，然其持
    有第一級毒品犯行已為施用第一級毒品犯行所吸收，而被告
    施用第一級毒品犯行又據檢察官為不起訴處分確定，已如前
    述，故不另論其持有第一級毒品罪，併此敘明。
據上論斷，應依刑事訴訟法第301條第1項，判決如主文。
本案經檢察官葉容芳到庭執行職務。
中    華    民    國     94    年   4    月    28     日
          刑事第六庭   審判長法官   石家禎
                             法官   林家聖
                             法官   許心
以上正本證明與原本無異。
如不服本判決應於收受本判決送達後10日內向本院提出上訴書狀
，其未敘述上訴理由者，並得於提起上訴後10日內向本院補提理
由書狀（均須按他造當事人之人數附繕本）「切勿逕送上級法院
」
中　　華　　民　　國　　94　　年　　4 　　月　　29　　日
                           書記官   林香如
